【裁判字號】    97,訴,568
【裁判日期】    971030
【裁判案由】    違反著作權法等
【裁判全文】
臺灣桃園地方法院刑事判決               97年度訴字第568號
公  訴  人  臺灣桃園地方法院檢察署檢察官
被      告  丙○○
                    號
選任辯護人  林亦書律師
上列被告因違反著作權法等案件，經檢察官提起公訴（96年度偵
字第924 號），被告於本院準備程序進行中，就被訴事實為有罪
之陳述，經本院告知簡式審判程序意旨，並聽取公訴人及被告之
意見後，裁定依簡式審判程序審理，本院判決如下：
    主  文
丙○○共同意圖銷售而擅自以重製於光碟之方法侵害他人之著作
財產權，處有期徒刑壹年，減為有期徒刑陸月，如易科罰金，以
新台幣貳仟元折算壹日。扣案如附表三、四、五所示之盜版光碟
及附表二所示之物均沒收。
    事  實
一、丙○○明知如附表一所示之商標名稱及圖樣，分別為美商微
    軟公司（Microsoft Corporation ，下稱微軟公司）、日商
    新力電腦娛樂股份有限公司（下稱新力公司）、台灣光榮綜
    合資訊股份有限公司（下稱光榮公司）向我國經濟部中央標
    準局（現為經濟部智慧財產局）申請取得商標專用權，指定
    使用於如附表一所示之商品，均仍在商標權期限內；又明知
    附表三、四、五所示遊戲軟體，分別係微軟公司、新力公司
    及光榮公司享有著作財產權之電腦程式著作，非經上揭公司
    之同意，不得於同一商品使用其商標或販賣仿冒其商標之商
    品，亦不得擅自重製其著作或散佈侵害其著作財產權之商品
    ，竟與其兄劉慶（另案通緝中）共同基於未經商標權人同意
    使用其商標而侵害商標權並販賣侵害商標權之商品及意圖銷
    售而以重製於光碟之方法侵害著作財產權並散布侵害著作財
    產權之光碟之犯意聯絡，自民國94年間起，由劉慶自大陸地
    區帶回如附表三、四、五所示之仿冒商標遊戲光碟，而由丙
    ○○自94年間起至95年12月5 日止，在桃園縣蘆竹鄉○○街
    151 巷1 弄11號住處，未經上開商標、著作權人之同意，重
    製上開遊戲光碟並於光碟外包裝、光碟標示面或光碟執行之
    內容使用上開商標後，利用個人電腦主機架設「遊戲空間」
    網站（網址分別為http://hk.geocities.com/ptime_yudan/
    yaya/p2d-16.htm 及http://hk.geocities.com/ptime_yuda
    n/yadan/yan/yaya/xb/xb 360- 01.htm），在該網站上張貼
    販售上開盜版光碟1 片新台幣（下同）100 元至200 元不等
    之訊息，向不特定人散播販賣盜版光碟之資訊，並以yudan7
    2-72@hotmail.com電子郵件信箱，供不特定顧客作為回傳訂
    購郵件之用，丙○○於收受顧客回傳確認訂購之郵件後，指
    示顧客將約定價款匯入劉慶所開立之玉山銀行帳號00000000
    00000 號及彰化銀行帳號00000000000000號帳戶內，確認匯
    款金額無誤後，將上開盜版光碟，透過不知情之郵務人員寄
    送訂購顧客。嗣警方於95年12月6 日中午12時55分許持本院
    核發之搜索票，前往上開住處搜索，並扣得如附表三、四、
    五所示盜版光碟及附表二所示筆記型電腦、燒錄機等物。
二、案經內政部警政署保安警察第二總隊第一大隊第三中隊報告
    臺灣桃園地方法院檢察署檢察官偵查起訴。
    理  由
一、程序部分：本件被告丙○○所犯係死刑、無期徒刑、最輕本
    刑為3 年以上有期徒刑以外之罪，其於準備程序中就被訴事
    實為有罪之陳述，經本院告知簡式審判程序之旨，並聽取當
    事人意見後，經本院依刑事訴訟法273 條之1 第1 項規定裁
    定進行簡式審判程序，合先敘明。
二、訊據被告對於上開犯罪事實坦承不諱，並據微軟公司告訴代
    理人陳瓊英、藍孟真、馬蕙蘭；新力公司告訴代理人郭佩宜
    、丁○○、林秋萍；光榮公司告訴代理人甲○○、乙○○指
    訴明確（見偵查卷第344-347 頁、第354-400 頁、本院訴字
    卷第13-20 頁；第79-81 頁、第97-209頁；第12-14 頁、第
    56-59 頁、第211-269 頁），並有中華民國商標註冊證、「
    遊戲空間」網站網頁列印及現場、勘驗、扣案光碟照片存卷
    可參（見偵查卷第62-64 頁、第100-104 頁、第215-217 頁
    、370-382 ；第27 -53頁；第55頁、第94-95 頁、第125-12
    8 頁、第261-269 頁、第347 頁、第390-397 頁），復有如
    附表三、四、五所示之盜版光碟及附表二所示之物扣案可佐
    （見偵查卷第352-353 頁），被告之自白堪認與事實相符，
    本件事證明確，被告犯行已堪認定。
三、核被告丙○○所為，係犯著作權法第91條第3 項、第2 項之
    意圖銷售而擅自以重製於光碟之方法侵害他人之著作財產權
    罪、商標法第81條第1 款未經商標權人同意，於同一商品使
    用相同之註冊商標罪。被告與劉慶間，有犯意聯絡及行為分
    擔，為共同正犯。公訴人雖未引用商標法第81條，惟於犯罪
    事實欄已明確記載未經商標權人同意，於同一商品使用相同
    之註冊商標之事實，該部分業經起訴，本院自應加以裁判。
    按著作權法第91條第2 項既係規定意圖銷售或出租而擅自重
    製他人著作，則依低度行為吸收於高度行為之原則，其出賣
    散布重製他人著作之行為，當吸收於擅自重製行為之中，自
    應專依重製之規定處罰（最高法院92年度台上字第1425號判
    決參照）；是本件被告重製起訴書附表三、四、五所示盜版
    光碟後，均進而為出售散布行為，其出售散布之低度行為，
    均應為重製盜版光碟片之高度行為所吸收，不另論著作權法
    第91條之1 第3 項明知為侵害著作權之重製物而散布罪。又
    被告於同一商品使用相同之註冊商標後持以販賣，其販賣之
    低度行為，應為使用相同商標之高度行為所吸收，亦不另論
    商標法第82條明知為使用相同之註冊商標於同一商品而販賣
    罪。公訴人認被告所為應另論著作權法第91條之1 第3 項明
    知係侵害著作財產權之重製光碟而散布罪、商標法第82條明
    知為使用相同商標之同一商品而販賣罪，容有誤會，附此說
    明。再按「刑事法若干犯罪行為態樣，本質上原具有反覆、
    延續實行之特徵，立法時既予特別歸類，定為犯罪構成要件
    之行為要素，則行為人基於概括之犯意，在密切接近之一定
    時、地持續實行之複次行為，倘依社會通念，於客觀上認為
    符合一個反覆、延續性之行為觀念者，於刑法評價上，即應
    僅成立一罪。學理上所稱『集合犯』之職業性、營業性或收
    集性等具有重複特質之犯罪均屬之」（最高法院95年度台上
    字第1079號判決參照）；亦即立法者針對特定刑罰規範之構
    成要件，已預設其本身係持續實行之複次行為，具備反覆、
    延續之行為特徵，故將之總括或擬制成一個構成要件之「集
    合犯」行為，為刑法評價上構成要件之行為單數，應僅成立
    一罪。且刑法第56條連續犯規定，業經修正刪除，並自95年
    7 月1 日施行，其修正理由說明四並載明「至連續犯之規定
    廢除後，對於部分習慣犯，例如竊盜、吸毒等犯罪，在實務
    運用上應可參考德、日等國之經驗，委由學界及實務以補充
    解釋之方式，發展接續犯之概念，對於合乎接續犯或包括的
    一罪之情形，認為構成單一之犯罪，以限縮數罪併罰之範圍
    」等語。是本院基於被告設置燒錄機器，持續大量燒錄光碟
    片侵害他人著作財產權、商標權，持以販賣牟利之營業行為
    ，具反覆實行特徵，認為其本於反覆實行營業之犯意，在密
    切接近之一定時、地，持續實行複次之重製著作物、使用商
    標，並持以販賣、散布，應僅成立集合犯一罪，併此敘明。
    被告以一行為涉犯上述罪名，為想像競合犯，從一重之著作
    權法第91條第3 項、第2 項意圖銷售而擅自以重製於光碟之
    方法侵害他人著作財產權罪論處。另被告行為後，須法律有
    變更，才有新舊法之比較，本件被告上開犯行，既賡續犯至
    95年7 月1 日刑法修正公布生效施行後之95年12月5 日止，
    係屬跨連新舊刑法之一個集合行為，其行為終了在新刑法施
    行後，應逕行適用修正後刑法之相關規定，即不生新舊法比
    較及從輕原則適用之問題，併此敘明（最高法院89年台非字
    第186 號判決就同屬單一犯罪性質之繼續犯所示見解可資參
    照）。爰審酌被告為圖一己私利，竟故意侵害他人之著作財
    產權、商標專用權，使微軟公司、新力公司、光榮公司之智
    慧財產權受有相當損害，及查扣之盜版光碟片之數量，犯罪
    之動機、手段、目的、所生危害、被告犯罪後承認犯行，並
    業與新力公司、光榮公司達成和解，賠償其等損害（見本院
    訴字卷第22-23 頁、第83頁）等一切情狀，量處如主文所示
    之刑。又被告犯罪時間係在96年4 月24日之前，合於中華民
    國96年罪犯減刑條例第2 條第1 項第3 款規定，減其宣告刑
    2 分之1 並諭知易科罰金之折算標準。
四、扣案如附表三、四、五所示之盜版光碟及附表二所示之物，
    均為被告犯著作權法第91條第3 項、第2 項之罪所用之物，
    及因重製所得之光碟片，業據被告供承在卷（見偵查卷第67
    頁），不問屬於犯人與否，均依著作權法第98條規定宣告沒
    收。
五、依刑事訴訟法第273 條之1 第1 項、第299 條第1 項前段、
    第310 條之2 、第454 條第2 項，著作權法第91條第3 項、
    第2 項、第98條，商標法第81條第1 款，刑法第11條、第28
    條、第55條、第41條第1 項前段，中華民國96年罪犯減刑條
    例第2 條第1 項第3 款、第7 條，判決如主文。
本案經檢察官徐文豪到庭執行職務。
中    華    民    國    97    年    10    月    30    日
                  刑事第四庭    法  官  林宜靜
以上正本證明與原本無異。
如不服本判決，應於判決送達後10日內向本院提出上訴狀（應附
繕本），其未敘述上訴理由者，應於上訴期間屆滿後20日內補提
理由書狀於本院，上訴於臺灣高等法院。
                                書記官  黃俊燁
中    華    民    國    97    年    10    月    30    日
附錄論罪科刑法條
著作權法第91條
擅自以重製之方法侵害他人之著作財產權者，處 3 年以下有期徒
刑、拘役，或科或併科新臺幣 75 萬元以下罰金。
意圖銷售或出租而擅自以重製之方法侵害他人之著作財產權者，
處6 月以上五年以下有期徒刑，得併科新臺幣20萬元以上2 百萬
元以下罰金。
以重製於光碟之方法犯前項之罪者，處 6 月以上 5 年以下有期
徒刑，得併科新臺幣 50 萬元以上 5 百萬元以下罰金。
著作僅供個人參考或合理使用者，不構成著作權侵害。
商標法第81條
未得商標權人或團體商標權人同意，有下列情形之一者，處三年
以下有期徒刑、拘役或科或併科新臺幣二十萬元以下罰金：
一、於同一商品或服務，使用相同之註冊商標或團體商標者。
二、於類似之商品或服務，使用相同之註冊商標或團體商標，有
    致相關消費者混淆誤認之虞者。
三、於同一或類似之商品或服務，使用近似於其註冊商標或團體
    商標之商標，有致相關消費者混淆誤認之虞者。


司法院資訊處製作；財團法人民間司法改革基金會備份。
